臺灣板橋地方法院刑事判決　　　　　　　96年度易字第1061號
公　訴　人　臺灣板橋地方法院檢察署檢察官
被　　　告　甲○○
　　　　　　　　　　　樓
上列被告因違反電子遊戲場業管理條例案件，經檢察官提起公訴
（96年度偵字第5634號），本院依簡式審判程序判決如下：
    主  文
甲○○共同違反未依電子遊戲場業管理條例規定，辦理營利事業
登記者，不得經營電子遊戲場業之規定，累犯，處有期徒刑拾月
。扣案之賭博性電子遊戲機具「皇冠列車」、「慾火英雄小瑪莉
」各壹台、「滿貫大亨」貳台、「神燈777 彈珠台」伍台（均各
含IC板壹片）及新臺幣貳佰元均沒收。
    事  實
一、甲○○前因常業賭博罪，經本院以91年度板簡字第1587號刑
    事簡易判決判處有期徒刑四月，如易科罰金，以銀元三百元
    折算一日確定（此部分已先於民國92年2 月21日易科罰金）
    。又因常業賭博罪，經本院以92年度易字第694 號刑事判決
    判處有期徒刑五月，如易科罰金，以銀元三百元折算一日確
    定。上開二案並經本院以93年度聲字第62號裁定應執行有期
    徒刑八月確定，嗣於93年3 月22日全案易科罰金執行完畢。
    惟甲○○又因違反電子遊戲場業條例案件，經本院以92年度
    簡字第3828號刑事簡易判決判處有期徒刑五月，如易科罰金
    ，以銀元三百元折算一日確定，並於93年3 月24日易科罰金
    執行完畢（以上部分於本案中構成累犯）。甲○○復因於92
    、93年間所犯違反電子遊戲場業管理條例案件，經臺灣士林
    地方法院以95年度簡字第449 號刑事簡易判決判處有期徒刑
    六月，如易科罰金，以銀元三百元折算一日確定（此部分於
    本案中不構成累犯）。
二、詎甲○○猶不知悔改，於上開有期徒刑執行完畢後五年內，
    明知未依電子遊戲場業管理條例規定辦理營利事業登記，不
    得經營電子遊戲場業，竟仍與蕭文智（業經本院以95年度簡
    字第1951號刑事簡易判決判處拘役二十日確定）基於違法經
    營電子遊戲場業及賭博之共同犯意聯絡，自民國95年2 月15
    日起，在其所經營位於臺北縣板橋市○○路○段410 巷1 弄
    3 號之電子遊戲場此一公眾得出入之場所內，擺設具有押分
    、積分、轉押注及累計分數功能之「皇冠列車」、「慾火英
    雄小瑪莉」各一台、「滿貫大亨」二台、「神燈777 彈珠台
    」五台等賭博性電子遊戲機具（均各含IC板一片），供不特
    定顧客投幣把玩，而經營電子遊戲場業，並由蕭文智擔任現
    場負責人。其玩法係由賭客以新臺幣（下同）十元為單位，
    以一比一、一比五或一比十不等之比例押注，若押中所選擇
    之圖案，即得到不特定之分數，所贏得之積分可向甲○○或
    蕭文智比例兌換等值現金，若輸則由機台沒入下注之十元硬
    幣，即以此方式與不特定之人賭博財物而經營電子遊戲場業
    。嗣於95年2 月23日下午4 時許，為警在上址當場查獲，並
    扣得上開賭博性電子遊戲機具共計九台（均各含IC板一片）
    及營業所得二百元等物。
三、案經臺北縣政府警察局海山分局報請臺灣板橋地方法院檢察
    署檢察官偵查起訴。
    理  由
一、本件被告甲○○所犯係死刑、無期徒刑、最輕本刑為三年以
    上有期徒刑以外之罪，並於準備程序中就被訴事實為有罪之
    陳述，經本院告知簡式審判程序之旨，並聽取公訴人及被告
    之意見後，本院業已於96年6 月20日當庭裁定進行簡式審判
    程序。是證人即同案被告蕭文智於警詢中所為之證述，雖係
    被告以外之人於審判外所為之陳述，然依刑事訴訟法第159
    條第2 項前段之規定，於簡式審判程序中均得作為證據，合
    先敘明。
二、前揭事實業據被告於警詢、偵查及本院審理中均供承不諱，
    核與證人即同案被告蕭文智於警詢中所為之陳述相符，並有
    現場圖一紙、現場照片六幀附卷可稽，及上開「皇冠列車」
    、「慾火英雄小瑪莉」各一台、「滿貫大亨」二台、「神燈
    777 彈珠台」五台等賭博性電子遊戲機具（均各含IC板一片
    ）及營業所得二百元等物扣案可資佐證，足認被告上開不利
    於己之自白與事實相符。據此，本案事證明確，被告犯行堪
    以認定。
三、論罪科刑部分：
(一)被告行為後，前於94年2 月2 日修正公布之刑法，已自95年
    7 月1 日起施行，另刑法施行法亦於95年6 月14日增訂該法
    第1 條之1 規定，並自95年7 月1 日施行。其中修正後刑法
    第2 條之規定，乃係關於新舊法比較適用之準據法，其本身
    無關行為可罰性要件之變更，故於95年7 月1 日刑法修正施
    行後，如有涉及比較新舊法之問題，即應逕依修正後刑法第
    2 條第1 項規定，為「從舊從輕」之比較（最高法院95年度
    第8 次刑事庭會議決議意旨參照）。且比較時應就罪刑有關
    之共犯、未遂犯、連續犯、牽連犯、結合犯以及累犯加重、
    自首減輕、暨其他法定加減原因、與加減例等一切情形，綜
    其全部之結果，而為比較，最高法院24年上字第4634號判例
    意旨可資參照。經查：
  刑法第266 條第1 項之普通賭博罪雖未修正，然其罰金刑之
    法定最低刑度依修正後刑法第33條第5 款之規定，為新臺幣
    一千元；而依被告行為時之刑罰法律，即罰金罰鍰提高標準
    條例第1 條前段及修正前刑法第33條第5 款規定，該罪之罰
    金刑法定最低刑度則為銀元十元即新臺幣三十元，是比較修
    正前後刑度結果，應以修正前之規定對被告較為有利，依據
    刑法第2 條第1 項前段規定，即應一體適用修正前刑法相關
    規定。
  又上開修正後刑法第28條雖將舊法之「實施」修正為「實行
    」，其中「實施」一語，涵蓋陰謀、預備、著手及實行之概
    念在內，其範圍較廣，而「實行」則著重於直接從事構成犯
    罪事實之行為，其範圍較狹，二者之意義及範圍固有不同，
    然本件被告二人均已著手「實行」竊盜犯行，是就刑法第28
    條之修正內容而言，對於被告二人並無「有利或不利」之影
    響，自無比較新舊法之問題（參照最高法院95年度台上字第
    5589號判決意旨），即應逕行適用裁判時法即現行刑法第28
    條之規定。
  另上開修正後刑法自95年7 月1 日施行前，刑法分則編有關
    罰金刑之貨幣單位係銀元，且應依罰金罰鍰提高標準條例第
    1 條、第4 條之規定，按各該具體條文制定或修正之先後，
    定其罰金刑部分提高之倍數。惟因上開刑法施行法業已增訂
    第1 條之1 ，該條規定：「中華民國九十四年一月七日刑法
    修正施行後，刑法分則編所定罰金之貨幣單位為新臺幣。九
    十四年一月七日刑法修正時，刑法分則編未修正之條文定有
    罰金者，自九十四年一月七日刑法修正施行後，就其所定數
    額提高為三十倍。但七十二年六月二十六日至九十四年一月
    七日新增或修正之條文，就其所定數額提高為三倍」，亦即
    自95年7 月1 日起，刑法分則編所定罰金之貨幣單位，由原
    來之銀元改為新臺幣，且94年1 月7 日刑法修正時，刑法分
    則編未修正之條文定有罰金者，自95年7 月1 日起，有關罰
    金之數額提高為三十倍。換言之，刑法施行法第1 條之1 施
    行後，罰金刑之貨幣單位雖有「銀元」、「新臺幣」之更異
    ，惟適用結果之罰金刑最高額度則無二致。再參照刑法施行
    法第1 條之1 之立法理由說明：「……考量新修正之刑法施
    行後，不再適用現行法規所定貨幣單位折算新臺幣條例，為
    使罰金數額趨於一致，避免衍生新舊法比較適用問題，以緩
    和實務適用法律之衝擊，於不變動罰金數額之前提下，爰為
    第2 項規定。」，可知本條規定之目的，即在於避免就罰金
    之提高部分再比較新舊法，應屬修正後刑法第2 條之特別規
    定，而應優先適用。據此，刑法第266 條第1 項之普通賭博
    罪係定有罰金刑之罪，應逕行適用刑法施行法第1 條之1 之
    規定即可，毋庸再依修正後刑法第2 條第1 項之規定，比較
    刑法施行法第1 條之1 及罰金罰鍰提高標準條例第1 條之規
    定何者有利於被告，附此敘明。
(二)核被告所為，係違反電子遊戲場業管理條例第15條未經登記
    經營電子遊戲場業罪之規定，應依同條例第22條規定論處，
    及犯刑法第266 條第1 項前段之在公眾得出入場所賭博罪。
    被告與蕭文智就上開犯行間，有犯意聯絡及行為分擔，均為
    共同正犯。被告所犯未依規定辦理營利事業登記而經營電子
    遊戲場業之犯行，本具繼續性質，其雖繼續經營，仍屬單純
    一罪。又其係以賭博性電子遊戲機與人對賭，其行為本質上
    即含有反覆為同一種類事務之概念在內，是其前後多次共同
    賭博之行為，亦應評價為法律上之包括一罪。被告以一行為
    同時觸犯上開未經辦理營利事業登記擅自經營電子遊戲場業
    罪及普通賭博罪，為想像競合犯，應依刑法第55條之規定，
    從一重論以未經辦理營利事業登記擅自經營電子遊戲場業罪
    。
(三)按上開修正後刑法第47條第1 項係規定「受徒刑之執行完畢
    ，或一部之執行而赦免後，五年以內故意再犯有期徒刑以上
    之罪者，為累犯，加重本刑至二分之一」，與修正前刑法第
    47條規定「受有期徒刑之執行完畢，或受無期徒刑或有期徒
    刑一部之執行而赦免後，五年以內再犯有期徒刑以上之罪者
    ，為累犯，加重本刑至二分之一」雖有所不同，然若被告再
    犯者係故意犯罪，不論依修正前、後之規定，均成立累犯，
    對於被告即無有利不利之情形，應依一般法律適用原則，逕
    行依裁判時之修正後刑法第47條第1 項之規定論處。據此，
    被告前因常業賭博罪，經本院以91年度板簡字第1587號刑事
    簡易判決判處有期徒刑四月，如易科罰金，以銀元三百元折
    算一日確定（此部分已先於92年2 月21日易科罰金）。又因
    常業賭博罪，經本院以92年度易字第694 號刑事判決判處有
    期徒刑五月，如易科罰金，以銀元三百元折算一日確定。上
    開二案並經本院以93年度聲字第62號裁定應執行有期徒刑八
    月確定，嗣於93年3 月22日全案易科罰金執行完畢。惟甲○
    ○又因違反電子遊戲場業條例案件，經本院以92年度簡字第
    3828號刑事簡易判決判處有期徒刑五月，如易科罰金，以銀
    元三百元折算一日確定，並於93年3 月24日易科罰金執行完
    畢乙節，有上開判決書及臺灣高等法院被告前案紀錄各一份
    在卷可按（被告上開所犯均係以賭博性電子遊戲機具與他人
    對賭之犯罪類型），其受有期徒刑之執行完畢，五年以內故
    意再犯本件有期徒刑以上之罪，為累犯，應依刑法第47條第
    1 項規定加重其刑。
(四)本院爰審酌被告前已有多次以違法擺設賭博性電子遊戲機具
    方式與他人對賭之前科，業如前述，猶再次以相同方式為本
    案犯行，可徵其素行非佳且不知悔悟，其犯罪之動機在於牟
    利，犯罪目的及手段，擺設之機具數量為九台，數量不少，
    對社會風氣造成之危害，及被告犯後坦承犯行之態度等一切
    情狀，量處如主文所示之刑，以資懲儆。
(五)扣案之賭博性電子遊戲機具「皇冠列車」、「慾火英雄小瑪
    莉」各一台、「滿貫大亨」二台、「神燈777 彈珠台」五台
    （均各含IC板一片）為當場賭博之器具，依刑法第266 條第
    2 項規定，不問屬於犯人與否，均應宣告沒收之。至於被告
    身上所扣得之營業所得二百元，雖非於賭檯或兌換籌碼處之
    財物，然性質上亦屬其所有因犯本案犯行所得之物，業據其
    供承在卷，爰併依刑法第38條第1 項第3 款之規定予以宣告
    沒收。
據上論斷，應依刑事訴訟法第273 條之1 第1 項、第299 條第1
項前段，電子遊戲場業管理條例第15條、第22條，刑法第11條前
段、第2 條第1 項前段、第28條、刑法第266 條第1 項前段、第
2 項、第55條、第47條第1 項、第38條第1 項第3 款，刑法施行
法第1 條之1 第1 項、第2 項前段，判決如主文。
本案經檢察官吳宗光到庭執行職務。
中　　華　　民　　國　　96　　年　　6 　　月　　29　　日
                  刑事第十七庭  法　官 張紹省
以上正本證明與原本無異
如不服本判決應於送達後十日內向本院提出上訴狀
                                書記官 周雅玲
中　　華　　民　　國　　96　　年　　7 　　月　　4 　　日
附錄本案論罪科刑法條全文：
電子遊戲場業管理條例第15條
未依本條例規定辦理營利事業登記者，不得經營電子遊戲場業。
電子遊戲場業管理條例第22條
違反第15條規定者，處行為人一年以下有期徒刑、拘役或科或併
科新臺幣五十萬元以上二百五十萬元以下罰金。
中華民國刑法第266條
在公共場所或公眾得出入之場所賭博財物者，處一千元以下罰金
。但以供人暫時娛樂之物為賭者，不在此限。
當場賭博之器具與在賭檯或兌換籌碼處之財物，不問屬於犯人與
否，沒收之。
